臺灣高雄地方法院民事判決　　　　　　　 99年度訴字第330號
原　　　告　潘瑩臻
　　　　　　許應木
上二人共同
法定代理人　洪耀臨律師
上二人共同
複代理人　　李亭萱律師
被　　　告　光翎企業股份有限公司
法定代理人　陳光耀
被　　　告　劉碧蘭
　　　　　　　　　　3樓
上列當事人間請求遷讓房屋等事件，經本院於民國100 年4 月25
日言詞辯論終結，判決如下：
    主  文
被告光翎企業股份有限公司應給付原告新臺幣壹拾壹萬元，及自
民國一百年一月八日起至清償日止，按週年利率百分之五計算之
利息，暨自民國九十九年十一月十日起至一０八年一月九日止，
，於每月10日，按月給付原告新台幣壹萬元。
原告其餘之訴駁回。
訴訟費用由被告光翎企業股份有限公司負擔五分之四，餘由原告
負擔。
本判決關於原告勝訴部分，於原告以新臺幣拾陸萬肆仟元為被
告光翎企業股份有限公司供擔保後得假執行。
原告其餘假執行之聲請駁回。
    事  實  及  理  由
一、按訴狀送達後，原告不得將原訴變更或追加他訴。但請求之
    基礎事實同一者、擴張或減縮應受判決事項之聲明者、不甚
    礙被告之防禦者及訴訟之終結者，不在此限，民事訴訟法第
    255 條第1 項第2 款、第3 款、第7 款分別定有明文。原告
    起訴時，原請求被告光翎企業股份有限公司（下稱光翎公司
    ）及被告劉碧蘭應將附表一所示房屋（下稱系爭房屋）全部
    騰空遷讓返還原告，光翎公司及劉碧蘭並均自民國98年10月
    9 日起至返還系爭房屋之日止，分別按月給付新台幣（下同
    ）10,000元及2,500 元予原告（見本院卷第17頁）。於99年
    11月18日具狀變更聲明為：(一)光翎公司應給付原告110,000
    元，及自起訴狀繕本送達翌日即99年1 月26日起至清償日止
    ，按週年利率5 ％計算之利息，暨自99年11月10日起至108
    年1 月9 日止，於每月10日，按月給付原告10,000元。(二)劉
    碧蘭應給付原告27,500元，及自起訴狀繕本送達翌日即100
    年1 月8 日起至清償日止，按週年利率5 ％計算之利息，暨
    自99年11月30日起至100 年6 月30日止，於每月30日前，按
    月給付原告2,500 元（見本院卷第125 頁）。嗣於本院99年
    12月22日準備程序期日以言詞減縮對被告請求利息之起算日
    ，均至99年11月18日更正聲明狀送達劉碧蘭戶籍地翌日即10
    0 年1 月8 日起算（本院卷第155 頁）。查，原告本於拍定
    系爭房屋，於98年10月9 日領得權利移轉證書（下稱系爭證
    書）後，對系爭房屋原有承租人即被告行使相關權利，原告
    變更之聲明與原請求之基礎事實同一，且訴訟及證據資料具
    有同一性或一體性，無礙被告之防禦及本件訴訟之終結，暨
    減縮聲明，均合於法律規定，應予准許。
二、原告主張：系爭房屋原為訴外人陳秋萍所有，經本院以98年
    度司執字第45219 號拍賣抵押物事件（下稱系爭執行事件）
    查封拍賣，由原告拍定並於98年10月9 日領得系爭證書而取
    得所有權。而陳秋萍前曾與被告分別訂立附表二所示租賃契
    約，原告取得系爭證書後，附表二之租賃物仍分別由被告占
    有中，依民法第425 條第1 項規定，附表二所示租賃契約對
    於原告仍繼續存在，被告自應給付原告已到期尚未給付（光
    翎公司自98年12月10日起至99年11月9 日止；劉碧蘭自98年
    11月30日起至99年11月29日止）及迄至附表二所示租約到期
    日止，按附表二所示租金額之租金。為此，爰依民法第425
    條第1 項規定，提起本訴等情。並聲明：(一)如主文第1 項所
    示。(二)劉碧蘭應給付原告27,500元，及自100 年1 月8 日起
    至清償日止，按週年利率5 ％計算之利息，暨自99年11月30
    日起至100 年6 月30日止，於每月30日前，按月給付原告2,
    500 元。(三)願供擔保，請准宣告假執行。
三、光翎公司則以：對原告請求金額之計算式並不爭執，惟原告
    取得系爭證書後，該1 樓承租戶更換1 樓大門門鎖，且於1
    樓後門堆積大型物品，致其無法自由出入，有礙其業務運作
    ，原告如未調降租金，其考慮搬遷等語，資為抗辯。劉碧蘭
    則以：系爭房屋經拍定後，業已搬離系爭房屋，原告未曾對
    伊通知係拍定人，伊已將鑰匙交還陳秋萍，自不得要求伊給
    付租金等語，資為抗辯。並均聲明：原告之訴駁回。
四、兩造不爭執之事項：
  (一)原告於系爭執行事件拍定原為陳秋萍所有之系爭房屋，並於
    98年10月9 日領得系爭證書而取得系爭房屋所有權。
  (二)陳秋萍與被告分別簽訂附表二所示之租賃契約，並記載於系
    爭執行事件之拍賣公告（下稱系爭公告），且系爭公告載明
    拍定後不點交。
  (三)光翎公司目前仍占有系爭房屋2樓。
  (四)附表二編號1所示租約（下稱系爭甲租約）業經本院公證。
五、本件爭點：原告依租賃契約之法律關係，請求被告給付租金
    ，有無理由？茲析述本院得心證之理由如下：
  (一)按出租人於租賃物交付後，承租人占有中，縱將其所有權讓
    與第三人，其租賃契約，對於受讓人仍繼續存在。前項規定
    ，於未經公證之不動產租賃契約，其期限逾5 年或未定期限
    者，不適用之，民法第425 條定有明文。再按民法第425 條
    第1 項規定，出租人於租賃物交付後，承租人占有中，縱將
    其所有權讓與第三人，其租賃契約對於受讓人仍繼續存在，
    此項「所有權讓與不破租賃原則」之適用，必以該租賃物讓
    與之時，已存在有效之租賃契約，並經承租人占有中為前提
    ，最高法院97年度台上字第508 號判決意旨參照。又按民法
    第425 條所謂對受讓人繼續存在之租賃契約，係指同法第42
    1 條第1 項所定意義之契約而言，最高法院77年度台上字第
    1567號判決意旨參照。原告主張拍定系爭房屋後，已繼受附
    表二所示租約，被告應給付租金等語，然為被告所否認，並
    以前詞置辯。
  (二)經查，原告於系爭執行事件拍定系爭房屋，並於98年10月9
    日取得系爭證書，又陳秋萍曾與光翎公司簽訂之系爭甲租約
    業經本院公證，光翎公司目前仍占有系爭房屋2 樓乙節，為
    原告與光翎公司所不爭執，足見陳秋萍將系爭房屋2 樓交付
    光翎公司占有後，原告始取得系爭房屋之所有權，且系爭房
    屋2 樓現仍由光翎公司占有中，依上開說明，原告對光翎公
    司主張所有權讓與不破租賃原則而繼受系爭甲租約，自屬有
    據。次查，陳秋萍向光翎公司預收系爭甲租約租賃期間全部
    租金後，已於99年8 月底退還光翎公司自98年11月9 日起至
    108 年1 月9 日止之預收租金額乙節，業經陳秋萍於本院證
    述明確，且為光翎公司所自認（見本院卷第93、94頁），堪
    認光翎公司自98年11月9 日起即未給付系爭房屋2 樓部分之
    租金。又光翎公司主張租金酌減部分，因未提起酌減租金訴
    訟，且經判決確定，即仍有依原定租金給付之義務，光翎公
    司此部分抗辯即不足採。而原告自98年10月9 日即取得系爭
    房屋所有權，系爭甲租約之租金係每月10,000元如前，則原
    告請求光翎公司給付自98年12月10日起至99年11月9 日止之
    租金110,000 元，及自99年11月10日起至系爭甲租約期滿之
    租金，即屬有據。
  (三)又查，原告起訴之際，就劉碧蘭之地址僅載明高雄市○○路
    178 號2 樓，原告之起訴狀、99年3 月8 日遷讓房屋及損害
    賠償狀、99年7 月13日陳報狀均送達上址，而均由受僱人代
    收，迄至99年12月22日始具狀提出劉碧蘭之戶籍謄本，本院
    始將原告之起訴狀及歷次書狀重新送達劉碧蘭之戶籍地即高
    雄市前鎮區○○○路523 巷5 弄11號3 樓，於99年12月28日
    寄存在高雄市政府警察局前鎮○○○○路派出所乙節，有原
    告起訴狀、本院歷次送達證書在卷可查（見98年度雄補字第
    1896號卷第3 頁、本院卷第14、49、77、89 、102、117 頁
    ），堪認原告之起訴狀迄至100 年1 月8 日始對劉碧蘭發生
    送達效力，而原告並未提出其他具體證據證明先前已將拍定
    系爭房屋一事通知劉碧蘭，本院尚難遽認劉碧蘭於100 年1
    月8 日前即知悉系爭房屋於拍定後之所有人係原告，自無可
    能期待劉碧蘭於原告取得系爭證書後即將系爭房屋夾層之鑰
    匙交還原告，且原告並未否認劉碧蘭已將系爭房屋夾層之鑰
    匙交還陳秋萍（見本院卷第169 頁），則依劉碧蘭將該鑰匙
    交還陳秋萍等情以觀，足認劉碧蘭與陳秋萍已有終止附表二
    編號2 所示租約（下稱系爭乙租約）之合意，況民法第425
    條之立法目的在保護經濟弱勢之承租人，避免因租賃標的所
    有權之異動，造成承租人原有租賃關係陷於不安之狀態，自
    無使承租人因承租房屋所有權之異動而受不利益之意，而劉
    碧蘭既未知悉其承租之房屋業已拍定而移轉所有權予原告已
    如前述，則其與原出租人陳秋萍合意終止租約應無不合。是
    系爭乙租約既已合法終止，原告請求劉碧蘭給付租金，即屬
    無據。
六、綜上所述，原告依民法第425 條之規定繼受系爭甲租約，則
    原告對光翎公司請求110,000 元（即自98年12月10日起至99
    年11月9 日止之租金）及自100 年1 月8 日起至清償日止，
    按週年利率5 ％計算之利息，暨自99年11月10日起至108 年
    1 月9 日止，於每月10日，按月給付原告10,000元，為有理
    由，應予准許；至系爭乙租約業經終止，則原告請求劉碧蘭
    給付租金，即無理由，應予駁回。
七、原告陳明願供擔保，請准宣告假執行，經核原告勝訴部分合
    於法律規定，爰酌定相當之擔保金額併予宣告之。至原告敗
    訴部分，其假執行之聲請失所附麗，併駁回之。
八、本件事證已臻明確，兩造其餘攻擊防禦方法或舉證，經審酌
    後，認與判決結果不生影響，爰不逐一論列，併此敘明。
九、據上論結，本件原告之訴為一部有理由，一部無理由，依民
    事訴訟法第79條、第85條第1 項但書、第390 條第2 項，判
    決如主文。
中    華    民    國   100    年    5     月    9     日
                  民事第五庭  審判長法  官   黃國川
                                    法  官   秦慧君
                                    法  官   何佩陵
上為正本係依原本作成。
如不服本判決，應於送達後20日內，向本院提出上訴狀並表明上
訴理由，如於本判決宣示後送達前提起上訴者，應於判決送達後
10日內補提上訴理由書（須附繕本），如委任律師提起上訴者，
應一併繳納上訴審裁判費。
中    華    民    國   100    年    5     月    9     日
                                    書記官   陳喜苓
附表一：
┌─┬─────────────────────┬─┬─────┬───────┐
│編│  土          地          坐        落    │地│ 面    積 │  權    利    │
│  │                                          │目│          │  範    圍    │
│  ├───┬────┬──┬───┬─────┤  ├─────┤              │
│號│縣  市│鄉鎮市區○段  ○○段  │ 地    號 │  │ 平方公尺 │              │
├─┼───┼────┼──┼───┼─────┼─┼─────┼───────┤
│１│高雄市│苓雅區  │林聖│一    │ 2056     │建│2237.07   │萬分之80      │
│  ├───┼────┴──┴───┴─────┴─┴─────┴───────┤
│  │備考  │                                                                  │
└─┴───┴─────────────────────────────────┘
┌─┬──┬──────────┬─────────────┬────┐
│編│建號│   基地坐落         │建物面積（平方公尺）      │  權利  │
│  │    │--------------      │                          │  範圍  │
│號│    │   建物門牌         │                          │        │
├─┼──┼──────────┼───────┬─────┼────┤
│１│3874│高雄市○○區○○段一│1 層樓：48.22 │陽台12.32 │全部    │
│  │    │小段2056地號        │2 層樓：59.56 │平台2.55  │        │
│  │    │------------------  │騎樓：18.90   │          │        │
│  │    │高雄市○○路178號   │夾層：14.17   │          │        │
│  │    │                    │合計：140.85  │          │        │
│  ├──┼──────────┴───────┴─────┴────┤
│  │備考│                                                          │
├─┼──┼──────────┬────────────┬─────┤
│２│4016│高雄市○○區○○段一│共同使用部分：6455.85   │萬分之37  │
│  │    │小段2056地號        │合計：6455.85           │          │
│  │    │------------------  │                        │          │
│  │    │同上建物共同使用部分│                        │          │
│  │    │                    │                        │          │
│  ├──┼──────────┴────────────┴─────┤
│  │備考│                                                          │
└─┴──┴─────────────────────────────┘
附表二 陳秋萍與被告之租約
┌─┬───┬────┬────┬──────┬────┬───┐
│編│承租人│租賃標的│租賃期間│租金（新台幣│給付方式│備註  │
│號│      │        │        │/元）       │        │      │
├─┼───┼────┼────┼──────┼────┼───┤
│1 │光翎公│系爭房屋│98.1.10 │每月10,000元│每月10日│98.1. │
│  │司    │2樓全部 │起至108.│            │由出租人│10經本│
│  │      │        │1.9止   │            │向承租人│院公證│
│  │      │        │        │            │收取    │      │
├─┼───┼────┼────┼──────┼────┼───┤
│2 │劉碧蘭│系爭房屋│97.6.30 │每月2,500元 │每月30日│      │
│  │      │夾層    │起至100.│            │以前繳納│      │
│  │      │        │6.30止  │            │        │      │
└─┴───┴────┴────┴──────┴────┴───┘